【裁判字號】    99,再,13
【裁判日期】    990928
【裁判案由】    侵權行為損害賠償
【裁判全文】
臺灣高等法院高雄分院民事判決            99年度再字第13號
再審原告    乙○○
再審被告    甲○○
上列當事人間請求侵權行為損害賠償事件，再審原告對於民國99
年8 月4 日本院97年度上字第212 號確定判決提起再審，本院判
決如下：
    主  文
再審之訴駁回。
再審訴訟費用由再審原告負擔。
    事實及理由
一、再審原告主張：鈞院97年度上字第212 號確定判決（下稱原
    確定判決）認定伊有向獨家報導之記者李明軒陳述再審被告
    有販賣碩士及博士學歷之事實，係屬與事實不符之虛偽陳述
    ，且已侵害再審被告之名譽，而判命伊應賠償新台幣（下同
    ）15萬元之本息。然再審被告確有販賣學歷之情事，業經訴
    外人許建隆證述明確，且伊所取得之英國「LANDFORD」大學
    學位證書與許建隆自再審被告處取得之英國「KINGFORD」大
    學學位證書及再審被告取得之美國霍普金斯大學位證書，在
    格式、字體及簽名位置均一致，僅大學名稱不同，可見確係
    再審被告所為，原確定判決認並不足以證明再審被告所販賣
    該學歷資料，即有違誤。至伊在活網雜誌上之個人簡介資料
    （包括擁有上開學位之資料），均係因再審被告擔任該雜誌
    之顧問而提供，並非伊所提供，自不得採為不利於伊之認定
    。另匯款單上加註「甲○○安排董事長網路修碩博士班學費
    NT40萬元」等語，係強調該匯款中包括學位費，原確定判決
    以伊所提出之2 份匯款單記載內容不一而否定伊之主張，亦
    有不當。原確定判決所為判斷既與經驗法則不符，即屬適用
    法規顯有錯誤，爰依民事訴訟法第496 條第1 項第1 款規定
    ，提起本件再審之訴，並聲明求為將原確定判決不利於再審
    原告部分廢棄，並駁回再審被告在前審上訴之判決。
二、再審被告經送達再審起訴狀繕本後，並未提出書狀為陳述。
三、經查，本件再審原告係依民事訴訟法第496 條第1 項第1 款
    之適用法規顯有錯誤為再審理由，並主張原確定判決係判斷
    違背經驗法則而有違背法令。然查：
  (一)再審原告所稱證人許建隆雖曾以再審被告有販賣假學歷與伊
    而向檢察官提出偽造文書之告訴，但業經檢察官認定並無證
    據可資證明而為不起訴處分，有台灣台北地方法院檢察署檢
    察官93年度偵字第20917 號不起訴處分書在卷可稽。又經原
    確定判決審酌後，認再審原告係以自身所經歷再審被告有無
    販賣學歷之事實向獨家報導之記者為陳述，與再審被告是否
    有販賣學歷與許建隆之情事無關，亦無因許建隆有提出刑事
    告訴致再審原告有合理懷疑再審被告有販賣學歷之適用。此
    項認定係因再審原告係以自身經歷之情事（即再審被告有無
    販賣假學歷與再審原告之情事）為陳述，並非援引許建隆之
    情事為向獨家報導記者陳述之依據，況依卷附資料所示，再
    審原告之學位證書與再審被告之學位證書在格式、字體及簽
    名位置並非一致，再審原告所稱亦與該證據資料所示不符，
    故原確定判決就此部分並無違背經驗法則之情事，再審原告
    此部分主張，顯屬無據。
  (二)又再審原告在活網雜誌上刊載有取得英國「LANDFORD」大學
    學歷之資訊，係基於再審原告自己向採訪記者之陳述，有該
    雜誌之刊登內容在卷可憑，且再審原告亦將此雜誌內容贈與
    每位經銷商及幹部（見原確定判決第8 、9 頁），可見此項
    學歷資料係由再審原告主動提供與雜誌記者，並非再審被告
    所提供，更無從據以佐證再審被告有販賣假學歷與再審原告
    之情事，再審原告此部分論述，亦屬無據。
  (三)另再審原告在其提出之2 份匯款單據上，其中1 份僅單純記
    載匯款目的為支付講師費，另1 份則除上開文字外，再加註
    「甲○○安排董事長網路修碩博士班學費NT40萬元」等語，
    而同一匯款單據竟有2 種不同之記載，可見所加註部分係嗣
    後所為，再參以該加註之文義係為佐證有支付學位費，並得
    據以主張再審被告有販賣學位情事，則此項加註內容之證明
    力顯難採信。原確定判決不予採信，即與經驗法則相符，再
    審原告指稱有所違背，自不足採。
  (四)依上所述，本件再審原告所稱原確定判決有判斷違背經驗法
    則之適用法規顯有錯誤之情事，並不足採。從而，其提起本
    件再審之訴，顯無理由，爰不經言詞辯論，逕以判決駁回之
    。
四、據上論結：本件再審之訴為顯無理由，依民事訴訟法第502
    條第2 項、第78條，判決如主文。
中    華    民    國    99    年    9     月    28    日
                            民事第一庭
                                審判長法官  黃金石
                                法      官  林健彥
                                法      官  林紀元
以上正本證明與原本無異。
本件不得上訴。
中    華    民    國    99    年    9     月    28    日
                                書  記  官  吳華榮

司法院資訊處製作；財團法人民間司法改革基金會備份。
